臺灣高等法院刑事判決
110年度上訴字第3159號
上  訴  人  
即  被  告  劉萬得



上列上訴人因違反洗錢防制法等案件，不服臺灣桃園地方法院11
0年度金訴字第18號，中華民國110年9月7日第一審判決（起訴案
號：臺灣桃園地方檢察署109年度偵字第17838號，移送併辦案號
：同署110年度偵字第3556號），提起上訴，本院判決如下：
    主  文
原判決撤銷。
劉萬得幫助犯詐欺取財罪，處有期徒刑參月，如易科罰金，以新
臺幣壹仟元折算壹日。
    事  實
一、劉萬得可預見將金融機構帳戶之存摺、金融卡及密碼交付他
    人使用，有被犯罪集團利用作為詐財轉帳匯款等犯罪工具之
    虞，卻仍不違反其本意，基於幫助他人詐欺取財之不確定故
    意，於民國109年2 月10日下午4 時48分許至同年月11日下
    午5 時25分許間之某時（起訴書誤載為109 年2 月17日前某
    日，應予更正），將其所申辦之第一商業銀行（下稱第一商
    銀）帳號000-00000000000 號帳戶（下稱第一商銀帳戶）之
    金融卡密碼，依詐欺集團所屬某真實姓名年籍不詳通訊軟體
    LINE暱稱為「張雯」之成年成員（下稱「張雯」）之指示變
    更，復在址設桃園市○○區○○路000 號15樓之2 之樂活族國際
    有限公司（下稱樂活族公司）辦公室內，將前揭第一商銀帳
    戶之存摺及金融卡交由鐘采庭（所涉幫助詐欺部分，業經臺
    灣臺中地方檢察署檢察官以110年度偵字第510號為不起訴處
    分），由鐘采庭於109 年2 月12日下午10時11分許（起訴書
    誤載為109 年2 月17日前之某時，應予更正），在桃園市○○
    區○○路000 號之統一超商新宏國門市，依「張雯」之指示，
    透過統一超商之交貨便服務，將劉萬得所申辦之前揭第一商
    銀帳戶之存摺及金融卡，寄送至新北市○○區○○路0 段00巷00
    號之統一超商新翠華門市交付上開詐欺集團所屬某真實姓名
    年籍不詳取件人名稱為「李燕紅」（下稱「李燕紅」）之成
    年成員。嗣「張雯」、「李燕紅」及上開詐欺集團所屬其他
    真實姓名年籍不詳之成年成員取得前揭第一商銀帳戶之存摺
    及金融卡後，即持之作為向不特定人詐欺取財及提領以掩飾
    、隱匿詐欺取財犯罪所得去向之人頭帳戶使用，乃共同意圖
    為自己不法之所有，基於詐欺取財之犯意聯絡，於如附表編
    號1 、2 所示之時間，以如附表編號1 、2 所示之方式施用
    詐術，致李美萱、黃世欣各自陷於錯誤，因而於如附表編號
    1、2 所示之匯款時間，將如附表編號1 、2 所示遭詐欺金
    額之款項匯入前揭第一商銀帳戶內，復遭上開詐欺集團所屬
    某真實姓名年籍不詳之成年成員自前揭第一商銀帳戶內提領
    款項至僅餘新臺幣（下同）29,169元。
二、案經李美萱訴由桃園市政府警察局楊梅分局報告臺灣桃園地
    方檢察署（下稱桃園地檢署）檢察官偵查起訴；黃世欣訴由
    高雄市政府警察局小港分局報告臺灣高雄地方檢察署呈轉臺
    灣高等檢察署檢察長令轉桃園地檢署檢察官移送併辦。
    理  由
一、證據能力
㈠、按被告以外之人於審判外之陳述，雖不符前4條之規定，而經
    當事人於審判程序同意作為證據，法院審酌該言詞陳述或書
    面作成時之情況，認為適當者，亦得為證據；當事人、代理
    人或辯護人於法院調查證據時，知有第159條第1項不得為證
    據之情形，而未於言詞辯論終結前聲明異議者，視為有前項
    之同意，刑事訴訟法第159條之5第1、2項分別定有明文。本
    判決所引用其他審判外之言詞或書面陳述，經本院於審判期
    日提示，並告以要旨後，檢察官、上訴人即被告劉萬得均未
    於言詞辯論終結前，就證據能力部分有所異議，本院復查無
    該等證據有違背法定程序取得或顯不可信之情狀，依刑事訴
    訟法第159條之5第2項之規定，有證據能力。
㈡、本件認定事實所引用之非供述證據，與本案具有關連性，且
    無證據證明係公務員違背法定程式所取得，依刑事訴訟法第
    158條之4反面解釋，當有證據能力，且於本院審理時，提示
    並告以要旨，使檢察官、被告充分表示意見，被告於訴訟上
    之防禦權已受保障，自得為證據使用。
二、訊據被告固坦承前揭第一商銀帳戶為其所申辦，並將前揭第
    一商銀帳戶之金融卡密碼依「張雯」之指示變更後，將前揭
    第一商銀帳戶之存摺、金融卡交由鐘采庭等情，惟否認有何
    幫助詐欺取財之犯行，辯稱：我是透過鐘采庭認識「張雯」
     之人，鐘彩庭說「張雯」是元大證券的人，都是鐘采庭跟
    對方接洽，她說元大帳戶要找人做人頭，所以才會透過鐘采
    庭將將前揭第一商銀帳戶借給自稱元大證券公司之「張雯」
    ，用以替元大證券公司大戶避稅，「張雯」有提供其身分證
    及元大證券公司之名片，鐘采庭也有撥打名片上電話查證，
    方信以為真，出借前揭第一商銀帳戶，我將存摺、提款卡、
    密碼交給鐘采庭，後續她如何處理我不知道，也不知道鐘采
    庭有將我的帳戶存摺、提款卡及密碼寄給「李燕紅」，我不
    知道會被詐欺集團利用等語。經查：
㈠、前揭第一商銀帳戶為被告所申辦一節，業據被告於警詢、偵
    訊、原審審理時供承在卷（見高雄市政府警察局小港分局高
    市警港分偵字第10970523800 號卷【下稱警卷】第9 頁，桃
    園地檢署109偵17838卷第10、97、149 頁，原審109審金訴2
    35卷第56頁，原審110金訴18第43、160 頁），並有第一商
    銀三重埔分行109 年3 月13日一三重埔字第00027 號函暨所
    附前揭第一商銀帳戶之開戶資料、109 年2 月1 日起至同年
    月29日止之存摺存款客戶歷史交易明細表、第一商銀總行10
    9 年7 月9 日一總營集字第72874 號函暨檢附前揭第一商銀
    帳戶之開戶資料、104 年（應係「107年」誤植）1 月1日起
    至109 年5 月27日即結清銷戶日止之存摺存款客戶歷史交易
    明細表各1 份在卷可稽（見警卷第32至34頁，同上偵卷第55
    至87頁），是此部分事實，首堪認定。
㈡、又被告將前揭第一商銀帳戶之金融卡密碼，依「張雯」之指 
    示變更，復在上址之樂活族公司辦公室內，將前揭第一商銀
     帳戶之存摺及金融卡交由鐘采庭，由鐘采庭在上址之統一
    超 商新宏國門市，依「張雯」之指示，透過統一超商之交
    貨便 服務，將劉萬得所申辦之前揭第一商銀帳戶之存摺及
    金融卡 ，寄送至上址之統一超商新翠華門市交付「李燕紅
    」等事實 ，亦據被告於警詢、偵查及原審審理時供承明確
    （見警卷第9 頁，桃園地檢署109偵17838卷第10至11、97至
    98、149 頁，原審109審金訴235卷第56頁，原審110金訴18
    第43、160 頁），核與證人鐘采庭於警詢、偵查及原審審理
    時證述之情節（見新北地檢署109偵13843卷第8 頁反面、第
    32頁反面至第33頁正面，原審110金訴18卷第146至147 、14
    9 至150 頁）相符，且有統一超商股份有限公司109 年6 月
    2 日統超字第20200000512 號函1 份、被告與「張雯」之通
    訊軟體LINE訊息紀錄擷取圖片17張、被告與鐘采庭之樂活族
    公司名片各1 張、鐘采庭與「張雯」之通訊軟體LINE訊息紀
    錄擷取圖片160 張附卷可參（見新北地檢署109偵13843卷第
    22至23頁，桃園地檢署109偵17838卷第105 至137 、140 頁
    ，原審LINE對話紀錄卷第9至327頁），是上情亦堪認定。
㈢、再觀諸卷附前揭被告與「張雯」之通訊軟體LINE訊息紀錄擷
    取圖片（見桃園地檢署109偵17838卷第105 至129 頁）、鐘
    采庭與「張雯」之通訊軟體LINE訊息紀錄擷取圖片（見原審
    LINE對話紀錄卷第169 、173 、175 、177 、183 、185 、
    187 、189 、217 、247 、251 、259 、261 、263 、269 
    頁）所示可知，鐘采庭係於109 年2 月10日中午12時30分許
    ，方傳送訊息予「張雯」表示將介紹被告予「張雯」，復於
    同日中午12時55分許將被告之通訊軟體LINE帳號傳送予「張
    雯」，於同日中午12時55分許至下午1 時33分許間，將「張
    雯」之通訊軟體LINE帳號傳送予被告，被告乃於同日下午1 
    時35分許與「張雯」以通訊軟體LINE聯繫，於同日下午4 時
    48分許以前則尚未表示願將前揭第一商銀帳戶之存摺及金融
    卡出租，嗣於109 年2 月11日下午5 時25分許，鐘采庭傳送
    訊息予「張雯」表示被告前揭第一商銀帳戶之存摺已在鐘采
    庭處，於109年2 月12日下午9 時41分許，鐘采庭傳送訊息
    予「張雯」表示欲寄送被告前揭第一商銀帳戶之存摺，於同
    日下午10時許，鐘采庭傳送訊息予「張雯」表示密碼已經改
    好了，於同日下午10時2 分許，「張雯」傳送訊息予鐘采庭
    告以統一超商交貨便服務寄件代碼為Z00000000000號，而於
    同日下午10時8 分許，「張雯」傳送訊息予鐘采庭表示若寄
    送完成再通知，於同日下午10時12分許，鐘采庭傳送訊息予
    「張雯」表示已將被告前揭第一商銀帳戶之存摺及金融卡透
    過統一超商之交貨便服務寄送予「李燕紅」等情，參以依卷
    附前揭統一超商股份有限公司109 年6 月2 日統超字第2020
    0000512號函所示，統一超商交貨便代碼Z00000000000 號之
    取件人姓名為李燕紅，寄貨門市及地址為上址之統一超商新
    宏國門市，寄貨日期為109 年2 月12日下午10時11分許，取
    貨門市及地址為上址之統一超商新翠華門市乙節，是被告當
    係於109 年2 月10日下午4 時48分許至同年月11日下午5 時
    25分許間之某時，將前揭第一商銀帳戶之金融卡密碼，依「
    張雯」之指示變更，復在上址之樂活族公司辦公室內，將前
    揭第一商銀帳戶之存摺及金融卡交由鐘采庭，由鐘采庭於10
    9 年2 月12日下午10時11分許，在上址之統一超商新宏國門
    市，依「張雯」之指示，透過統一超商之交貨便服務，將劉
    萬得所申辦之前揭第一商銀帳戶之存摺及金融卡，寄送至上
    址之統一超商新翠華門市交付「李燕紅」等節，已堪認定。
㈣、又告訴人李美萱、黃世欣分別於附表編號1、2「詐欺時間及
    方式」欄所載之時間，遭詐欺集團成員以如附表編號1 、2 
    所示之方式施用詐術，致其2人各自陷於錯誤，因而於如附
    表編號1 、2 「匯款時間」欄所示之時間，將如附表編號1 
    、2 「遭詐欺金額」欄所示之款項匯入前揭第一商銀帳戶內
    ，且告訴人李美萱匯款後，於109 年2 月17日下午6 時58分
    許、下午6 時59分許，前揭第一商銀帳戶遭上開詐欺集團所
    屬某真實姓名年籍不詳之成年成員以前揭第一商銀帳戶之金
    融卡各提領20,000元、9,000 元，手續費各為5 元；告訴人
    黃世欣匯款後，於109 年2 月17日下午8 時5 分許、下午8 
    時7 分許，前揭第一商銀帳戶遭上開詐欺集團所屬某真實姓
    名年籍不詳之成年成員以前揭第一商銀帳戶之金融卡各提領
    20,000元、1,000 元，手續費各為5 元，就餘額之29,169元
    業經第一商銀依存款帳戶及其疑似不法或顯屬異常交易管理
    辦法將前揭第一商銀帳戶設定為警示帳戶，且自警示通報時
    起超過3 個月，仍無法聯絡開戶人，於109 年5 月27日辦理
    前揭第一商銀帳戶結清銷戶等情，有如附表編號1 至2 證據
    欄所示之證據、第一商銀三重埔分行110 年3 月25日一三重
    埔字第00051 號函1 份附卷可佐（見原審110金訴18卷第31
    頁），上開各情，洵堪認定。
㈤、被告主觀上具有幫助他人詐欺取財之不確定故意，認定如下
    ：
  ⒈查金融帳戶係針對個人社會信用而予以資金流通，具有強烈 
    之屬人性，而金融帳戶為個人理財工具，申請開設金融帳戶
     並無任何特殊之限制，一般民眾皆可以存入最低開戶金額
    之 方式申請開戶，一人並可同時在不同金融機構申請多數
    之金 融帳戶使用，此乃公眾週知之事實。則金融帳戶之存
    摺、金 融卡既事關個人財產權益之保障而專有性甚高，除
    非本人或 與本人有親密關係者，難認有何理由可自由流通
    使用該等金 融帳戶，一般人均有妥為保管及防止他人任意
    使用之認識， 縱特殊情況偶需交付他人使用，亦必深入瞭
    解用途及合理性 ，始予提供，若此等專有物品如落入不明
    人士手中，而未加 以說明正常用途，極易被利用為與財產
    有關之犯罪工具，此 為吾人依一般生活認知所易於體察之
    常識。有犯罪意圖者， 非有正當理由，竟徵求他人提供金
    融帳戶之存摺、金融卡及 密碼，客觀上可預見目的，係供
    為某筆資金之存入，後再行 領出之用，且該筆資金之存入
    及提領過程係有意隱瞞資金流 動軌跡及使用人身分曝光之
    用意，藉此利用他人金融帳戶以 掩人耳目進行不法行為，
    加以日常生活最常見之不法行為， 不外乎詐欺取財，以金
    融帳戶作為犯罪工具，此為一般人本 於一般認知能力均易
    於瞭解者。
  ⒉被告雖以前情置辯。然審酌被告於警詢及偵查中自述高職畢
    業之教育程度、曾從事車床師傅、西藥業務、保險業務處經
    理、機油代理進口商北區總經銷、納骨塔業務主管等工作，
    並經營茶莊、加盟自助餐店、擔任樂活族國際有限公司負責
    人、家庭經濟狀況小康（見警卷第8 頁，桃園地檢署109偵1
    7838卷第150頁）；而依卷附被告個人戶籍資料查詢結果表
    （見同上偵卷第7頁），可知被告於本件行為時年滿57歲，
    被告既受有相當程度之教育，為智識正常且有各式工作經驗
    之成年人，具有豐富之社會閱歷及經驗，理應知悉金融機構
    帳戶之存摺、金融卡及密碼，應妥為保管，不得任意交付他
    人使用，且其於警詢時供稱：我知道存摺與金融卡係個人須
    妥為保管之貴重物品等語（見同上偵卷第11頁）；於偵查中
    亦供承：我知道出借帳戶當作人頭也是一種規避法律的行為
    。如果「張雯」將我前揭第一商銀帳戶拿去做詐欺取財之人
    頭帳戶使用，我沒辦法控管，因為交出去了等語（見同上偵
    卷第98、150 頁），參以，證人劉金蘭於原審審理時亦證稱
    ：被告與鐘采庭在樂活族公司工作室提起他們之間的事情，
    我有在場，但我沒有注意是什麼事情，後來被告有把他的存
    摺及卡都交給鐘采庭寄出去，我當時不清楚他們要做什麼，
    只知道是有關帳戶的事情，好像是有證券公司要租用這個帳
    戶的事情，被告當時有跟我提到租用帳戶之事，我當時有跟
    被告說帳戶沒有租用的，因為帳戶是自己的，租用的話就是
    一種違法的事，被告後來覺得不妥，因為對方說有錢，被告
    當時可能也需要錢所以就把帳戶寄出去等語（見原審110金
    訴18卷第151 至154 頁），可見被告確實知悉應妥為保管前
    揭第一商銀帳戶之存摺、金融卡及密碼，若將前揭第一商銀
    帳戶之存摺、金融卡及密碼交付他人使用，將難以預防遭他
    人用以充作詐欺被害人匯入款項之犯罪工具。
  ⒊又就出借前揭第一商銀帳戶之原因，被告於偵查中供稱：「
    張雯」說如果我提供帳戶，10天會給11,000元，因為當時 
    缺錢，就給「張雯」等語（見桃園地檢署109偵17838卷第97
    頁），於原審審理中亦供承：「張雯」原本是說1 個帳戶11
    ,000元，1 個月3 個帳戶有33,000元，我們也是一時貪念等
    語（見原審110金訴18第57頁），核與證人鐘采庭於原審審
    判中證稱：我當時跟被告說「張雯」是元大證券的員工，租
    賃1 本帳戶，租期半年，1 天1,100 元，每週給付1 次共7,
    700 元等語（見原審110金訴18卷第146、148頁）；證人劉
    美蘭於原審審理時證述：我跟他說帳戶沒有租用的，被告後
    來覺得不妥，因為對方說有錢，被告當時可能也需要錢所以
    就把帳戶寄出去等語（見原審110金訴18卷第153至154 頁）
    大致相符，且觀諸被告與「張雯」之通訊軟體LINE訊息紀錄
    擷取圖片（見同上偵卷第105、109、123、129頁）所示亦可
    知，「張雯」先告知被告租用帳戶之租金，1 本帳戶1 天1,
    100 元，10本帳戶1 天11,000元，可介紹朋友賺取佣金，薪
    水固定10天領取1次，被告再向「張雯」確認提供1 本帳戶1
     個月33,000元，如果2 本帳戶則66,000元，被告復向「張
    雯」表示前揭出租帳戶之租金可匯入被告自己所持用之郵局
    帳戶內，而向「張雯」提供該郵局帳戶之帳號等情，足見被
    告當係為獲取出借或出租1 個帳戶1 天1,100 元之高額報酬
    ，方將前揭第一商銀帳戶交付「張雯」甚明。
  ⒋而被告歷於警詢、偵查及原審審理時均供承：我與「張雯」
    僅透過通訊軟體LINE聯繫，沒有聯絡電話，不認識「張 雯
    」本人等語（見警卷第9 至10頁，桃園地檢署109偵17838卷
    第150頁，原審109審金訴235卷第56頁，原審110金訴18卷第
    43頁），核與證人鐘采庭於原審審理時證稱：我當初是張進
    興邀我進入一個通訊軟體LINE群組才認識「張雯」，該群組
    還有鐘玉宴，我與「張雯」全部的交談都透過通訊軟體LINE
    ，從來沒有見過面，後來有邀被告加入「張雯」之通訊軟體
    LINE帳號等語（見原審110金訴18卷第145 至146 、148 至1
    50 頁）相符，足認被告係透過通訊軟體LINE知悉、聯繫「
    張雯」，實際上其並不認識、亦未見過「張雯」本人。又依
    卷附之被告第一商銀帳戶歷史交易明細表（見桃園地檢署10
    9偵17838卷第84頁）所載，於被告依指示變更該帳戶金融卡
    密碼，並將該帳戶之存摺及金融卡交付鐘采庭前，該帳戶餘
    額僅79元。基上各情，被告既經由證人劉美蘭告知而知悉個
    人帳戶並無租用，將前揭第一商銀帳戶存摺、金融卡交付與
    不認識甚至從未謀面之人，帳戶極有可能遭作詐欺取財之犯
    罪工具，其將無從有效管理、控制該帳戶之使用，一旦遭作
    為詐欺取財之不法用途使用時，無從防範之，且依被告前述
    之教育程度、工作經歷亦可知，只需單純提供、出借或出租
    帳戶即可獲取高額報酬之工作，顯與常情相悖，然卻為可能
    獲取高額報酬之機會，復在該帳戶存款餘額僅79元，被告幾
    無財產損失之情形下，乃對此持容任之態度，而將前揭第一
    商銀帳戶之金融卡密碼依「張雯」之指示變更，再將前揭第
    一商銀帳戶之存摺及金融卡交由鐘采庭依「張雯」之指示透
    過統一超商之交貨便服務交付「李燕紅」，其主觀上有幫助
    詐欺取財之不確定故意，至為灼然。是被告前開置辯，均非
    可採。
㈥、綜上所述，本案事證明確，被告犯行洵堪認定，應予依法論
    科。 
三、論罪
㈠、按刑法上之幫助犯，係對於犯罪與正犯有共同之認識，而以
    幫助之意思，對於正犯資以助力，而未參與實施犯罪之行為
     者而言，是以，如未參與實施犯罪構成要件之行為，且係
    出 於幫助之意思提供助力，即屬幫助犯，而非共同正犯。
    本件
    被告將其申辦使用之存款帳戶金融卡及密碼，提供予他人使
    用，以遂行該他人詐欺取財之犯行，固如上述，然其單純提
    供帳戶供人使用之行為，並不等同於向被害人施以詐欺取財
    之行為，是揆諸前揭說明，核被告所為，係犯刑法第30條第
    1 項前段、刑法第339 條第1 項之幫助詐欺取財罪。
㈡、又被告以一提供前揭第一商銀帳戶之行為，幫助上開詐欺集
    團對告訴人2人遂行詐欺取財犯行，為一行為觸犯數罪名之
    想像競合犯，應依刑法第55條之規定，從一重處斷。
㈢、被告提供金融機構存款帳戶之金融卡及密碼，幫助他人犯詐
    欺取財罪，依刑法第30條第2 項之規定，按正犯之刑減輕之
    。 
㈣、桃園地檢署檢察官以110年度偵字第3556號移送併移辦部分（
    告訴人黃世欣部分），與起訴書所載之犯罪事實且經本院認
    定有罪部分（告訴人李美萱部分），既具有上述想像競合犯
    之裁判上一罪關係，本院自得併予審論，併此敘明。　　
四、撤銷改判及科刑理由
㈠、原審以被告所犯事證明確，據以論罪科刑，固非無見。然查
    ，被告所為不構成刑法第30條第1項前段、洗錢防制法第14
    條第1項之幫助洗錢罪（詳如后述），原審對被告論以幫助
    洗錢罪責，即有不當。被告提起上訴，執前詞否認犯行，固
    屬無稽，業經認定如前，惟原判決既有上開可議之處，自屬
    無可維持，應由本院予以撤銷改判。
㈡、爰以行為人之責任為基礎，審酌被告提供前揭第一商銀帳戶
    之存摺、金融卡及密碼予上開詐欺集團所屬成員之行為，使
    上開詐欺集團藉此取得告訴人2人所交付之款項，除因而造
    成告訴人2人受有上開損害，並增加查緝上開詐欺集團之困
    難，助長詐欺取財犯罪之猖獗，不僅侵害個人之財產權，亦
    影響金融秩序之穩定，所為實應加以非難，兼衡告訴人2人
    所受損害、被告迄今仍未與告訴人2人調解、和解或賠償其
    等所受損害之犯罪後態度等節，併考量前述被告高職畢業之
    教育程度、曾從事車床師傅、西藥業務、保險業務處經理、
    機油代理進口商北區總經銷、納骨塔業務主管等工作，並經
    營茶莊、加盟自助餐店、擔任樂活族國際有限公司負責人、
    家庭經濟狀況小康等一切情狀，量處如主文第2項所示之刑
    ，併諭知易科罰金之折算標準，以示懲儆。 　　　
五、不另為無罪之諭知
㈠、公訴意旨認被告提供前揭第一商銀帳戶使上開詐欺集團所屬
    成員得以收受及提領詐欺取財犯罪所得款項，亦同時涉犯洗
    錢防制法第14條第1 項之一般洗錢罪等語。
㈡、按洗錢防制法第2條第2款之掩飾、隱匿行為，目的在遮掩、
    粉飾、隱藏、切斷特定犯罪所得與特定犯罪間之關聯性，是
    此類洗錢行為須與欲掩飾、隱匿之特定犯罪所得間具有物理
    上接觸關係（事實接觸關係）。而提供金融帳戶提款卡及密
    碼供他人使用，嗣後被害人雖匯入款項，然此時之金流仍屬
    透明易查，在形式上無從合法化其所得來源，未造成金流斷
    點，尚不能達到掩飾或隱匿特定犯罪所得之來源、去向及所
    在之作用，須待款項遭提領後，始產生掩飾、隱匿之結果。
    故而，行為人提供金融帳戶提款卡及密碼，若無參與後續之
    提款行為，即非洗錢防制法第2條第2款所指洗錢行為，無從
    成立一般洗錢罪之直接正犯。特定犯罪之正犯實行特定犯罪
    後，為掩飾、隱匿其犯罪所得財物之去向及所在，而令被害
    人將款項轉入其所持有、使用之他人金融帳戶，並由該特定
    犯罪正犯前往提領其犯罪所得款項得手，如能證明該帳戶內
    之款項係特定犯罪所得，因已被提領而造成金流斷點，該點
    掩飾、隱匿之要件，該特定犯罪正犯自成立一般洗錢罪之正
    犯。刑法第30條之幫助犯，係以行為人主觀上有幫助故意，
    客觀上有幫助行為，即對於犯罪與正犯有共同認識，而以幫
    助意思，對於正犯資以助力，但未參與實行犯罪之行為者而
    言。幫助之故意，除需有認識其行為足以幫助他人實現故意
    不法構成要件之「幫助故意」外，尚需具備幫助他人實現該
    特定不法構要件之「幫助既遂故意」，惟行為人只要概略認
    識該特定犯罪之不法內涵即可，無庸過於瞭解正犯行為之細
    節或具體內容。此即學理上所謂幫助犯之「雙重故意」。金
    融帳戶乃個人理財工具，依我國現狀，申設金融帳戶並無任
    何特殊限制，且可於不同之金融機構申請多數帳戶使用，是
    依一般人之社會通念，若見他人不以自己名義申請帳戶，反
    而收購或借用別人之金融帳戶以供使用，並要求提供提款卡
    及告知密碼，則提供金融帳戶者主觀上如認識該帳戶可能作
    為對方收受、提領特定犯罪所得使用，對方提領後會產生遮
    斷金流以逃避國家追訴、處罰之效果，仍基於幫助之犯意，
    而提供該帳戶之提款卡及密碼，以利洗錢實行，仍成立成一
    般洗錢罪之幫助犯（最高法院108年度台上大字第3101號刑
    事裁定意旨參照）。經查：
　⒈被告因已將系爭帳戶之存摺、提款卡及密碼等物交付他人使
    用，失去對自己帳戶之實際管領權限，且依本件卷內資料，
    尚乏證據證明被告有何配合詐欺集團之指示親自提款或匯後
    ，即無收受、持有或使用特定犯罪所得之情形，亦無積極之
    移轉或變更特定犯罪所得之行為，自不構成洗錢防制法第14
    條第1項之洗錢罪。
　⒉又幫助犯洗錢防制法第14條第1譴之洗錢罪，依前開之說明，
    幫助犯之故意，除需有認識其行為足以幫助他人實現故意不
    法構成要件之「幫助故意」外，尚需具備幫助他人實現該特
    定不法構要件之「幫助既遂故意」，且其主觀上認識該帳戶
    可能作為收受及提領特定犯罪所得使用，他人提領後即產生
    遮斷資金流動軌跡以逃避國家追訴、處罰之效果。查本件被
    告僅單純提供其所申辦之系爭帳戶及提款卡、密碼，就該特
    定犯罪，縱使知悉可能係詐欺犯罪而有幫助故意，構成幫助
    詐欺取財外，惟亦乏任何證據證明被告有何幫助詐欺行為人
    既遂其犯行之故意，亦即詐欺行為人究竟係既遂或未遂，被
    告主觀上根本無任何幫助既遂故意且亦無法控制，更遑論被
    告就此有任何主觀上認識其帳戶於詐欺犯罪既遂後產生遮斷
    資金流動軌跡以逃避國家追訴、處罰之效果。從而，公訴意
    旨及移送併辦意旨認被告所為尚構成刑法第30條第1項、洗
    錢防制法第14條第1項之幫助洗錢罪，容有未洽，惟檢察官
    認此部罪嫌與上開幫助詐欺取財罪間具有想像競合之裁判上
    一罪關係，爰不另為無罪之諭知。　　
據上論斷，應依刑事訴訟法第369條第1項前段、第364條、第299
條第1項前段，判決如主文。
本案經檢察官陳嘉義提起公訴，檢察官陳建宇、詹佳佩移送併辦
，檢察官羅建勛到庭執行職務。
中　　華　　民　　國　　111 　年　　1 　　月　　11　　日
                  刑事第十九庭  審判長法　官  曾淑華
                                      法　官  許文章
                                      法　官  李殷君
以上正本證明與原本無異。
被告不得上訴。
檢察官如不服本判決，應於收受送達後20日內向本院提出上訴書
狀，其未敘述上訴之理由者並得於提起上訴後20日內向本院補提
理由書（均須按他造當事人之人數附繕本）「切勿逕送上級法院
」。
                                      書記官  周彧亘
中　　華　　民　　國　　111 　年　　1 　　月　　11　　日
附錄本案論罪科刑法條全文：
中華民國刑法第30條
幫助他人實行犯罪行為者，為幫助犯。雖他人不知幫助之情者，
亦同。
幫助犯之處罰，得按正犯之刑減輕之。
中華民國刑法第339 條
意圖為自己或第三人不法之所有，以詐術使人將本人或第三人之
物交付者，處5 年以下有期徒刑、拘役或科或併科50萬元以下罰
金。
以前項方法得財產上不法之利益或使第三人得之者，亦同。
前2 項之未遂犯罰之。 
附表：
編號 告訴人   詐欺時間及方式    匯款時間 遭詐欺金額（新臺幣）              證據  1. 李美萱 上開詐欺集團所屬某真實姓名年籍不詳之成年成員，先於109年2 月17日下午5 時23分許，以門號+000000000000 號撥打電話予李美萱，以豆油伯官方網站人員之名義，向李美萱佯稱：因工作人員疏失而多1 筆1 萬多元的錯誤訂單，必須做取消扣款的動作云云，再於同日下午5 時38分許，以門號+000000000000 號撥打電話予李美萱，以玉山銀行客服人員之名義，向李美萱佯稱：須依指示操作網路銀行方能取消訂單云云，致李美萱陷於錯誤，因而依上開詐欺集團所屬某真實姓名年籍不詳之成年成員之指示，於右列所示之匯款時間，以網路銀行轉帳之方式匯款右列所示遭詐欺金額至前揭第一商銀帳戶內。 109年2月17日下午6時42分許 29,123元 ①證人即告訴人李美萱於警詢時之指述（見109 偵17838 卷第17至19頁）。 ②李美萱之行動電話內通聯紀錄翻拍照片1 張及網路銀行存款交易明細查詢紀錄翻拍照片各1 張（見109 偵13843 卷第42頁反面）。 ③李美萱之玉山銀行帳戶活期儲蓄存款存摺封面及內頁交易明細影本1 份（見109 偵13843 卷第43頁正面）。 ④第一商銀三重埔分行109 年3 月13日一三重埔字第00027 號函暨所附前揭第一商銀帳戶之開戶資料、109 年2 月1 日起至同年月29日止之存摺存款客戶歷史交易明細表、第一商銀總行109 年7月9 日一總營集字第72874 號函暨所附前揭第一商銀帳戶之開戶資料、104 年1 月1 日起至109年5 月27日即結清銷戶日止之存摺存款客戶歷史交易明細表各1份（見警卷第32至34頁；109 偵17838 卷第55至87頁）。 ⑤新竹市警察局第二分局埔頂派出所陳報單、內政部警政署反詐騙諮詢專線紀錄表、新竹市警察局第二分局埔頂派出所受理詐騙帳戶通報警示簡便格式表、金融機構聯防機制通報單、受理刑事案件報案三聯單、受理各類案件紀錄表各1 份（見109 偵13843 卷第37頁、第40頁反面至第42頁正面）。  2. 黃世欣 上開詐欺集團所屬某真實姓名年籍不詳之成年成員，先於109年2 月17日下午6 時25分許，以門號+000000000000 號撥打電話予黃世欣，以豆油伯官方網站人員之名義，向黃世欣佯稱：因訂單有重複扣款，會有中信銀行客服人員與黃世欣聯繫云云，再於同日下午6 時52分許，以門號+000000000000 號撥打電話予黃世欣，以中信銀行客服人員之名義，向黃世欣佯稱：須依指示操作網路銀行方能取消訂單之重複扣款云云，致黃世欣陷於錯誤，因而依上開詐欺集團所屬某真實姓名年籍不詳之成年成員之指示，於右列所示之匯款時間，以網路銀行轉帳之方式匯款右列所示遭詐欺金額至前揭第一商銀帳戶內。 109年2年17日下午7時56分許 49,987元 ①證人即告訴人黃世欣於警詢時之指述（見109 偵13843 卷第46頁反面至第47頁）。 ②黃世欣之行動電話內網路銀行臺幣活存明細紀錄翻拍照片1 張（見109 偵13843 卷第49頁正面）。 ③第一商銀三重埔分行109 年3 月13日一三重埔字第00027 號函暨所附前揭第一商銀帳戶之開戶資料、109 年2 月1 日起至同年月29日止之存摺存款客戶歷史交易明細表、第一商銀總行109 年7月9 日一總營集字第72874 號函暨所附前揭第一商銀帳戶之開戶資料、104 年1 月1 日起至109年5 月27日即結清銷戶日止之存摺存款客戶歷史交易明細表各1份（見警卷第32至34頁；109 偵17838 卷第55至87頁）。 ④臺北市政府警察局中山分局大直派出所陳報單、受理各類案件紀錄表、受理刑事案件報案三聯單、內政部警政署反詐騙諮詢專線紀錄表、臺北市政府警察局中山分局大直派出所受理詐騙帳戶通報警示簡便格式表、金融機構聯防機制通報單各1 份（見109 偵13843 卷第45頁至第46頁正面、第49頁反面至第50頁；警卷第25頁）。